臺灣宜蘭地方法院刑事判決
110年度訴字第377號
公  訴  人  臺灣宜蘭地方檢察署檢察官
被      告  張福仁


義務辯護人  劉致顯律師
上列被告因違反毒品危害防制條例案件，經檢察官蔡豐宇提起公
訴（110年度偵字第5815號），本院判決如下：
    主  文
張福仁犯如附表所示之罪，各處如附表主文欄所示之刑及宣告如
附表主文欄所示之沒收。有期徒刑部分，應執行有期徒刑叁年陸
月。
扣案之含有甲基安非他命成分之殘渣袋叁只，均沒收銷燬之。
    犯罪事實
一、張福仁前於民國100年間，因施用毒品案件，經臺灣高等法
    院以100年度上易字第2936號判處有期徒刑9月確定；又於10
    1年間，因詐欺案件，經臺灣高等法院以100年度上易字第27
    57號判處有期徒刑4月確定；復於101年間，因施用毒品案件
    ，經本院以101年度易字第58號判處有期徒刑9月確定；再於
    101年間，因詐欺案件，經本院以101年度簡字第196號判處
    有期徒刑4月確定，嗣與上開判處有期徒刑9月、4月、9月部
    分，經本院以105年度聲字第31號裁定應執行有期徒刑1年1
    月確定，於106年5月4日縮短刑期假釋出監，並於106年11月
    2日假釋期滿未經撤銷假釋，所餘刑期以已執行論（構成累
    犯）。猶不知悔改，明知甲基安非他命係毒品危害防制條例
    所列管之第二級毒品，不得非法持有及販賣，竟基於販賣第
    二級毒品以營利之犯意，分別於如附表所示之時間、地點，
    以如附表所示之方式，販賣第二級毒品甲基安非他命與林義
    福2次。
二、案經宜蘭縣政府警察局羅東分局報告臺灣宜蘭地方檢察署檢
    察官偵查起訴。
    理  由
壹、程序部分：
　　按被告以外之人於審判外之陳述，雖不符刑事訴訟法第159
    條之1至第159條之4之規定，而經當事人於審判程序同意作
    為證據，法院審酌該言詞陳述或書面陳述作成時之情況，認
    為適當者，亦得為證據。當事人、代理人或辯護人於法院調
    查證據時，知有刑事訴訟法第159條第1項不得為證據之情形
    ，而未於言詞辯論終結前聲明異議者，視為有前項之同意，
    刑事訴訟法第159條之5定有明文。查本判決所引用以下被告
    以外之人於審判外作成之相關供述證據（包含書面陳述），
    雖均屬傳聞證據，惟公訴人、被告張福仁及辯護人於本院準
    備程序、審判期日均表示無意見而不予爭執（本院卷第85頁
    、第140至141頁），亦未於言詞辯論終結前聲明異議，本院
    審酌上開證據資料製作時之情況，尚無違法不當及證明力明
    顯過低之瑕疵，亦認為以之作為證據應屬適當，故認前揭證
    據資料均有證據能力。至其餘所引用之非供述證據，本院亦
    查無違反法定程序取得之情形，亦均認具有證據能力，首予
    敘明。
貳、實體部分：
一、前揭犯罪事實，業據被告於警詢、偵查及本院審理時坦承不
    諱（偵卷第5至7頁、第8至15頁、第167至170頁；他卷第16
    至17頁、第32頁；本院卷第84頁、第146至147頁），核與證
    人林義福於警詢及偵查中所證述之情節大致相符（偵卷第93
    至99頁；他卷第22頁），復有被告所使用之門號0000000000
    號行動電話與證人林義福所使用之門號0000000000號行動電
    話於如附表所示聯絡時間之通訊監察譯文（偵卷第18頁）、
    搜索扣押筆錄及扣押物品目錄表（偵卷第21至25頁）各1份
    附卷可按，並有被告所有之行動電話1支（含門號000000000
    0號SIM卡1張）扣案足憑。綜上事證參互析之，足認被告自
    白與事實相符，本案事證明確，被告犯行堪以認定，應予依
    法論科。
二、核被告所為，係犯毒品危害防制條例第4條第2項之販賣第二
    級毒品罪。被告持有第二級毒品之低度行為，為其販賣第二
    級毒品之高度行為所吸收，不另論罪。被告所犯上開各罪間
    ，犯意各別，行為互殊，應予分論併罰。又被告有如犯罪事
    實欄所載犯罪科刑執行情形，有臺灣高等法院被告前案紀錄
    表1份附卷可參，其於前案有期徒刑執行完畢後，5年以內故
    意再犯本件有期徒刑以上之罪，為累犯，參諸司法院釋字第
    775號解釋，依解釋文及理由之意旨，係指構成累犯者，不
    分情節，一律加重最低本刑，於不符合刑法第59條所定要件
    之情形下，致生行為人所受之刑罰超過其所應負擔罪責之個
    案，不符罪刑相當原則、比例原則。於此範圍內，在修正前
    ，為避免發生上述罪刑不相當之情形，法院就該個案應裁量
    是否加重最低本刑；依此，該解釋係指個案應量處最低法定
    刑、又無法適用刑法第59條在內減輕規定之情形，法院應依
    此解釋意旨裁量不予加重最低本刑（最高法院108年度台上
    字第338號判決意旨參照），而經核本案被告之犯罪情節，
    並無上開情事，尚乏依上開解釋意旨裁量不予加重最低本刑
    之餘地，自應依刑法第47條第1項之規定，加重其刑。再被
    告於警詢、偵查及本院審理時均自白犯罪，已如前述，爰依
    毒品危害防制條例第17條第2項之規定，減輕其刑，並依法
    先加後減之。另按刑法第59條規定犯罪之情狀可憫恕者，得
    酌量減輕其刑，其所謂「犯罪之情狀」，與同法第57條規定
    科刑時應審酌之一切情狀，並非有截然不同之領域，於裁判
    上酌減其刑時，應就犯罪一切情狀（包括第57條所列舉之10
    款事項），予以全盤考量，審酌其犯罪有無可憫恕之事由（
    即有無特殊之原因與環境，在客觀上足以引起一般同情，以
    及宣告法定最低度刑，是否猶嫌過重等等），以為判斷。本
    院審酌被告販賣第二級毒品罪之法定刑為「無期徒刑或10年
    以上有期徒刑，得併科新臺幣1千5百萬元以下罰金。」，刑
    度甚重。然同為販賣第二級毒品之人，犯罪情節未必盡同，
    或有大盤毒梟者，亦有中、小盤之分，甚或僅止於吸毒者友
    儕間為求互通有無之情形亦所在多有，其販賣行為所造成危
    害社會之程度自屬有異，法律科處此類犯罪，所設之法定最
    低本刑卻不可謂不重，於此情形，倘依其情狀處以有期徒刑
    ，即足以懲儆，並可達防衛社會之目的者，自非不可依客觀
    之犯行與主觀之惡性二者加以考量其情狀是否有可憫恕之處
    ，適用刑法第59條之規定酌量減輕其刑，期使個案裁判之量
    刑能斟酌至當，符合罪刑相當原則。查本案被告販賣第二級
    毒品之犯行，固無視國家對於杜絕毒品危害之禁令，其行為
    固屬不當，應予非難，然考量被告各次販賣第二級毒品之數
    量非鉅，價值均僅為新臺幣（下同）1千元，足見其非販賣
    毒品之大、中盤商，就其犯罪情節觀之，尚非重大惡極，相
    較於長期、大量販賣毒品之真正毒梟而言，其對社會秩序與
    國民健康之危害，顯然較不成比例，倘各次犯行科以最輕之
    法定本刑，仍未免過苛，且無從與真正長期、大量販毒之惡
    行區別，是本院衡其犯罪之情狀，認各科以上開最低度刑，
    仍嫌過重，在客觀上應足以引起一般人之同情，確有法重情
    輕之失衡情狀，爰依刑法第59條之規定，就本件被告所犯販
    賣第二級毒品罪，各酌量減輕其刑，並依法遞減輕之。至被
    告於偵查中雖供出其毒品來源係案外人陳啟豪、江宜瑾，惟
    案外人陳啟豪部分，非因被告供述而查獲販賣第二級毒品之
    犯行；案外人江宜瑾部分，則未據查獲販賣第二級毒品之犯
    行，有宜蘭縣政府警察局羅東分局110年12月5日警羅偵字第
    1100032242號函1份在卷可參，足見本件被告雖供出毒品來
    源，惟並未因而查獲其他販賣第二級毒品之正犯或共犯，自
    無依毒品危害防制條例第17條第1項之規定免除或減輕其刑
    之餘地，併此敘明。爰審酌被告前有違反毒品危害防制條例
    犯罪科刑前案紀錄，有臺灣高等法院被告前案紀錄表1份在
    卷可參，品行非無可議，及其為貪圖販賣毒品利潤而販賣第
    二級毒品之犯罪動機、目的及手段，因此助長毒品氾濫、影
    響社會治安及國人身心健康之犯罪所生危險及損害，並兼衡
    其家庭經濟情形為小康之生活狀況，國中畢業之智識程度，
    暨犯後已知坦承犯行，態度尚可等一切情狀，分別量處如主
    文所示之刑，併綜合審酌被告所犯各罪反映出之人格特性與
    犯罪傾向、刑罰暨定應執行刑之規範目的、所犯各罪間之關
    聯性及所侵害之法益與整體非難評價等面向，並兼衡公平、
    比例、刑罰經濟及罪刑相當原則，依法定其應執行之刑。至
    扣案之含有甲基安非他命而難以完全析離之甲基安非他命殘
    渣袋3只，經鑑定均檢出第二級毒品甲基安非他命成分等情
    ，有慈濟大學濫用藥物檢驗中心鑑定書1份在卷可稽（偵卷
    第183頁），依現行檢驗方式，事實上殘渣袋內均會有極微
    量毒品殘留而無法析離，自應各整體視為第二級毒品，除因
    鑑驗用罄部分毋庸諭知沒收銷燬外，應依毒品危害防制條例
    第18條第1項前段之規定，不問屬於犯罪行為人與否，均宣
    告沒收銷燬之；扣案之行動電話1支（含門號0000000000號S
    IM卡壹張），為被告所有供本案犯罪所用之物，業據被告供
    承明確（本院卷第145頁），應依毒品危害防制條例第19條
    第1項之規定，不問屬於犯罪行為人與否，均宣告沒收之；
    未扣案之被告如附表所示販賣第二級毒品犯罪所得，應依刑
    法第38條之1第1項前段、第3項之規定，均宣告沒收之，於
    全部或一部不能沒收或不宜執行沒收時，各追徵其價額；其
    餘扣案物，均乏證據證明與本案犯罪有涉，爰均不予宣告沒
    收，附此敘明。
據上論斷，應依刑事訴訟法第299條第1項前段，毒品危害防制條
例第4條第2項、第17條第2項、第18條第1項前段、第19條第1項
，刑法第11條、第51條第5款、第47條第1項、第59條、第38條之
1第1項前段、第3項，判決如主文。
本案經檢察官吳志成到庭執行職務。
中　　華　　民　　國　　111 　年　　1 　　月　　26　　日
                  刑事第二庭審判長法  官  黃永勝
　　　　　　　　　　　　　　　　　法  官  陳盈孜
　　　　　　　　　　　　　　　　　法  官  劉致欽
以上正本證明與原本無異。
如不服本判決，應於收受送達後20日內向本院提出上訴書狀，並
應敘述具體理由。其未敘述上訴理由者，應於上訴期間屆滿後20
日內向本院補提理由書（均須按他造當事人之人數附繕本）「切
勿逕送上級法院」。
                                  書記官  魏翊洳
中　　華　　民　　國　　111 　年　　1 　　月　　26　　日
附錄本案論罪科刑法條：
毒品危害防制條例第4條
製造、運輸、販賣第一級毒品者，處死刑或無期徒刑；處無期徒
刑者，得併科新臺幣3千萬元以下罰金。
製造、運輸、販賣第二級毒品者，處無期徒刑或10年以上有期徒
刑，得併科新臺幣1千5百萬元以下罰金。
製造、運輸、販賣第三級毒品者，處7年以上有期徒刑，得併科
新臺幣1千萬元以下罰金。
製造、運輸、販賣第四級毒品者，處5年以上12年以下有期徒刑
，得併科新臺幣5百萬元以下罰金。
製造、運輸、販賣專供製造或施用毒品之器具者，處1年以上7年
以下有期徒刑，得併科新臺幣1百50萬元以下罰金。
前五項之未遂犯罰之。
附表
編 號 時間 地點 犯罪行為 主文 一 110年5月12日下午5時許。 張福仁位於宜蘭縣○○鄉○○路0段000巷0○0號住處。 張福仁於110年5月21日下午4時3分許起至4時50分許間，以其所使用之門號0000000000號行動電話與林義福所使用之門號0000000000號行動電話聯絡後，約定買賣甲基安非他命事宜，嗣於左揭時、地見面交易，由張福仁以1千元之對價，販賣重量不詳之甲基安非他命1包與林義福，且由張福仁當場交付之，林義福則當場交付現金1千元與張福仁。 張福仁販賣第二級毒品，累犯，處有期徒刑貳年柒月。扣案之行動電話壹支（含門號○○○○○○○○○○號SIM卡壹張）沒收之；未扣案之犯罪所得新臺幣壹仟元沒收之，於全部或一部不能沒收或不宜執行沒收時，追徵其價額。 二 110年5月26日上午8時6分許後之同日上午8時餘許。 張福仁位於宜蘭縣○○鄉○○路0段000巷0○0號住處。 張福仁於110年5月26日上午8時4分許起至8時6分許間，以其所使用之門號0000000000號行動電話與林義福所使用之門號0000000000號行動電話聯絡後，約定買賣甲基安非他命事宜，嗣於左揭時、地見面交易，由張福仁以1千元之對價，販賣重量不詳之甲基安非他命1包與林義福，且由張福仁當場交付之，林義福則當場交付現金1千元與張福仁。 張福仁販賣第二級毒品，累犯，處有期徒刑貳年柒月。扣案之行動電話壹支（含門號○○○○○○○○○○號SIM卡壹張）沒收之；未扣案之犯罪所得新臺幣壹仟元沒收之，於全部或一部不能沒收或不宜執行沒收時，追徵其價額。